臺灣臺南地方法院刑事判決
111年度金訴字第742號
公  訴  人  臺灣臺南地方檢察署檢察官
被      告  李權祐


上列被告因違反洗錢防制法案件，經檢察官提起公訴（111年度
偵字第15362號），被告於本院準備程序進行中，就被訴事實為
有罪之陳述，經法官告知簡式審判程序意旨，並聽取檢察官及被
告之意見後，合議庭裁定依簡式審判程序審理，並判決如下：
    主  文
卯○○幫助犯洗錢防制法第十四條第一項之洗錢罪，處有期徒刑參
月，併科罰金新臺幣參萬元，罰金如易服勞役，以新臺幣壹仟元
折算壹日。
    事  實
一、卯○○知悉國內金融機構帳戶之申辦手續堪稱簡便，而現今社
    會利用他人金融帳戶資料詐財之犯罪型態甚為猖獗，屢經國
    內平面及電子等各類媒體多年來廣為披露，顯能合理預見若
    將自己之金融帳戶資料供他人使用，該帳戶有可能被作為詐
    財及掩飾犯行之工具，詎其猶同時基於幫助他人詐欺取財、
    一般洗錢之不確定故意，於民國110年5月初某日，在址設臺
    南市○○區○○路000號之「7-11康興門市」，將其名下之國泰
    世華商業銀行帳號000-000000000000號帳戶（下稱國泰世華
    帳戶）之存摺、提款卡及密碼、網路銀行帳號及密碼，寄送
    予真實姓名年籍不詳之人使用，而容任他人以上開帳戶作為
    詐欺取財及洗錢之用。該人則基於意圖為自己不法所有之犯
    意，分別於附表所列時間，各以附表所示之詐騙方法，使丑
    ○○、乙○○、丁○○、子○○、戊○○、謝沛潔、辰○○、壬○○、寅○○
    、甲○○、癸○○、辛○○、庚○○、丙○○及巳○等人均陷於錯誤，
    於附表所列匯款時間，匯款至楊東昇名下中國信託商業銀行
    帳號000-000000000000號帳戶內（楊東昇另案經臺灣高雄地
    方檢察署檢察官提起公訴），之後再轉入第二層帳戶即卯○○
    之上開國泰世華銀行帳戶內，旋遭提領一空，因而造成資金
    追查斷點，使國家無從或難以追查前揭犯罪所得之去向。
二、案經丑○○、乙○○、丁○○、子○○、戊○○、謝沛潔、辰○○、甲○○
    、癸○○、辛○○、庚○○、丙○○及巳○告訴暨高雄市政府警察局
    刑事警察大隊報告臺灣臺南地方檢察署檢察官偵查起訴。
    理  由
壹、程序部分：
　　本案被告卯○○所犯之罪，係死刑、無期徒刑、最輕本刑為3
    年以上有期徒刑以外之罪，其於準備程序就前揭被訴事實為
    有罪之陳述，經受命法官告知簡式審判程序之旨，並聽取其
    與公訴人之意見後，本院合議庭裁定，依刑事訴訟法第273
    條之1規定，由受命法官獨任進行簡式審判程序，是本案之
    證據調查，依刑事訴訟法第273條之2規定，不受同法第159
    條第1項、第161條之2、第161條之3、第163條之1及第164條
    至第170條規定之限制，合先敘明。
貳、實體部分：
一、認定犯罪事實所憑之證據及理由：
　　被告就上開犯罪事實，於本院準備程序及審理程序時均坦承
    不諱（本院卷第135頁、第142頁），核與被害人壬○○、寅○○
    、告訴人丑○○、乙○○、丁○○、子○○、戊○○、謝沛潔、辰○○、
    甲○○、癸○○、辛○○、庚○○、丙○○及巳○於警詢之證述情節相
    符，且有被告國泰世華銀行帳戶之客戶基本資料、存款交易
    明細、楊東昇中信帳戶之客戶基本資料暨存款交易明細各1
    份（警卷第20頁、第15頁至第19頁、第25頁至第42頁）及附
    表「相關證據」欄所列之證據附卷可證。是以被告任意性之
    自白與事實相合，應可採信。綜上，本案事證明確，被告犯
    行洵堪認定，應依法論科。
二、論罪科刑：
  ㈠按幫助犯之成立，主觀上行為人須有幫助故意，客觀上須有
    幫助行為，意即需對於犯罪與正犯有共同之認識，而以幫助
    之意思，對於正犯資以助力，而未參與實施犯罪之行為者而
    言（最高法院75年度台上字第1509號、88年度台上字第1270
    號判決意旨參照）。本件依被害人壬○○、寅○○、告訴人丑○○
    、乙○○、丁○○、子○○、戊○○、謝沛潔、辰○○、甲○○、癸○○、
    辛○○、庚○○、丙○○及巳○於警詢之指述，遭詐欺過程中，未
    曾直接與詐騙者有何面對面接觸，是被告提供本案國泰世華
    帳戶之存摺、提款卡及密碼、網路銀行帳號及密碼予他人，
    使被害人壬○○、寅○○、告訴人丑○○、乙○○、丁○○、子○○、戊○○、謝沛潔、辰○○、甲○○、癸○○、辛○○、庚○○、丙○○及巳○
    遭不詳人士詐騙而匯款至其本案國泰世華帳戶，並經他人將
    款項領出造成金流斷點，而掩飾、隱匿上開不法所得之去向
    及所在，逃避國家之追訴、處罰，因無證據證明被告參與詐
    欺取財、洗錢行為之構成要件行為，僅得認定被告係基於幫
    助他人詐取財物及洗錢之不確定故意，且其所為提供帳戶之
    行為，亦屬詐欺取財及洗錢罪構成要件以外之行為，應僅構
    成詐欺取財罪及洗錢罪之幫助犯。是核被告所為，係犯刑法
    第30條第1項前段、第339條第1項之幫助詐欺取財罪，及刑
    法第30條第1項前段、洗錢防制法第14條第1項之幫助洗錢罪
    。
　㈡被告以一交付帳戶予他人之幫助洗錢、幫助詐欺取財行為，
    致數被害人財物受損，屬一行為觸犯數罪名之想像競合犯，
    應依刑法第55條規定，從一重以幫助犯一般洗錢罪論罪。又
    按幫助犯之處罰，得按正犯之刑減輕之，刑法第30條第2項
    定有明文。本案被告幫助他人犯詐欺取財罪、洗錢罪，為幫
    助犯，本院衡其犯罪情節顯較正犯為輕，爰依刑法第30條第
    2項之規定，按正犯之刑減輕之（另本件既無任何證據顯示
    其所幫助之詐欺集團成員，為未滿18歲之少年，依有疑唯利
    於被告認定之原則，認為均無未滿18歲之人，且非3人以上
    ）。再者，被告於本院審理中自白洗錢犯行，應依洗錢防制
    法第16條第2項規定減輕其刑，並依法遞減之。
　㈢爰審酌近年來國內多有詐欺、洗錢犯罪，均係使用人頭帳戶
    以作為收受不法所得款項之手段，並藉以逃避查緝，被告輕
    率提供其所申辦之本案國泰世華帳戶之存摺、提款卡及密碼
    、網路銀行帳號及密碼來幫助他人為詐欺、洗錢之犯行，其
    行為足以助長詐騙者之惡行，而破壞人與人之間之信賴關係
    ，實際上亦已使被害人壬○○、寅○○、告訴人丑○○、乙○○、丁○○、子○○、戊○○、謝沛潔、辰○○、甲○○、癸○○、辛○○、庚○○
    、丙○○及巳○受詐騙並受有損害，實不可取，惟考量被告犯
    後於審理程序終能坦承犯行，犯後態度難謂不佳，兼衡被告
    自陳國中畢業，現以保全為業，目前與父母同住，未婚，無
    子，暨其家庭、生活、經濟狀況、犯罪動機、目的、手段、
    所生損害程度等一切情狀，量處如主文所示之刑，併諭知罰
    金如易服勞役之折算標準。
　㈣末按洗錢防制法第18條第1項前段固規定「犯第14條之罪，其
    所移轉、變更、掩飾、隱匿、收受、取得、持有、使用之財
    物或財產上利益，沒收之」，其無「不問屬於犯罪行為人與
    否」之要件（絕對義務沒收），當以屬於（按指實際管領）
    犯罪行為人者為限，始應（相對義務）沒收。茲被害人壬○○
    、寅○○、告訴人丑○○、乙○○、丁○○、子○○、戊○○、謝沛潔、
    辰○○、甲○○、癸○○、辛○○、庚○○、丙○○及巳○等人所匯入遭
    被告掩飾暨隱匿之受騙款項，雖於匯款當日即遭詐欺集團成
    員提領，查無屬於被告之財物或犯罪所得，自無從依上開規
    定或刑法第38條之1第1項規定宣告沒收。至被告供洗錢所用
    之本案國泰世華帳戶存摺、提款卡，因案發後已成警示帳戶
    ，難再危害社會而無保安之必要，爰裁量不宣告沒收。
據上論斷，應依刑事訴訟法第273條之1第1項、第299條第1項前
段，洗錢防制法第2條第2款、第14條第1項、第16條第2項，刑法
第11條前段、第30條第1項前段、第2項、第339條第1項、第55條
、第42條第3項前段，刑法施行法第1條之1第1項，判決如主文。
本案經檢察官蔡宗聖提起公訴，檢察官己○○到庭執行職務。 
中　　華　　民　　國　　111 　年　　10　　月　  14  　日
                  刑事第九庭  法  官  陳碧玉
以上正本證明與原本無異。
如不服本判決應於收受本判決後20日內向本院提出上訴書狀，並
應敘述具體理由。其未敘述上訴理由者，應於上訴期間屆滿後20
日內向本院補提理由書狀（均須按他造當事人之人數附繕本）「
切勿逕送上級法院」。 
　　　　　　　　　　　　　　　書記官　詹淳涵　　　　　　
中　　華　　民　　國　　111 　年　　10　　月　　14　　日

附錄本案論罪科刑法條全文：
中華民國刑法第339條
意圖為自己或第三人不法之所有，以詐術使人將本人或第三人之
物交付者，處5年以下有期徒刑、拘役或科或併科50萬元以下罰
金。
以前項方法得財產上不法之利益或使第三人得之者，亦同。
前二項之未遂犯罰之。
洗錢防制法第14條
有第二條各款所列洗錢行為者，處7年以下有期徒刑，併科新臺
幣5百萬元以下罰金。
前項之未遂犯罰之。
前二項情形，不得科以超過其特定犯罪所定最重本刑之刑。
附表：
編號 被害人/告訴人 詐騙方法 匯款時間 金額（新臺幣） 相關證據 1 丑○○ 詐欺集團成員於110年4月初某日，以通訊軟體Line向丑○○佯稱：可加入投資平台獲利云云，致丑○○陷於錯誤，而依指示匯款。 110年5月4日上午9時38分許 29萬元 苗栗縣警察局頭份分局頭份派出所受理詐騙帳戶通報警示簡便格式表、內政部警政署反詐騙諮詢專線紀錄表各1份。 2 乙○○ 詐欺集團成員於110年3月底某日，以通訊軟體Line向乙○○佯稱：可加入投資平台獲利云云，致乙○○陷於錯誤，而依指示匯款。 110年5月4日上午10時10分、12分許 5萬元、5萬元 臺北市政府警察局北投分局關渡派出所 受理詐騙帳戶通報警示簡便格式表、內政部警政署反詐騙諮詢專線紀錄表各1份。 3 丁○○ 詐欺集團成員於110年3月底某日，以通訊軟體Line向丁○○佯稱：可加入投資平台獲利云云，致丁○○陷於錯誤，而依指示匯款。 110年5月4日上午10時32分、同年月11日中午12時8分許 285,000元、91,724元 臺北市政府警察局文山第二分局景美派出所受理詐騙帳戶通報警示簡便格式表、內政部警政署反詐騙諮詢專線紀錄表各1份。 4 子○○ 詐欺集團成員於110年3月中某日，以通訊軟體Line向子○○佯稱：可加入投資平台獲利云云，致子○○陷於錯誤，而依指示匯款。 110年5月4日中午12時4分 282,000元 新北市政府警察局蘆洲分局三民派出所 受理詐騙帳戶通報警示簡便格式表、內政部警政署反詐騙諮詢專線紀錄表各1份。 5 戊○○ 詐欺集團成員於110年2月初某日，以通訊軟體Line向戊○○佯稱：可加入投資平台獲利云云，致戊○○陷於錯誤，而依指示匯款。 110年5月4日12時27分許 29萬元 內政部警政署反詐騙諮詢專線紀錄表1份。 6 謝沛潔 詐欺集團成員於110年3月底某日，以通訊軟體Line向謝沛潔佯稱：可加入投資平台獲利云云，致謝沛潔陷於錯誤，而依指示匯款。 110年5月5日上午9時43分、同年月6日上午8時59分、11時26分許 90萬元、10萬元、10萬元 新北市政府警察局淡水分局竹圍派出所 受理詐騙帳戶通報警示簡便格式表、內政部警政署反詐騙諮詢專線紀錄表各1份。 7 辰○○ 詐欺集團成員於110年3月底某日，以通訊軟體Line向辰○○佯稱：可加入投資平台獲利云云，致辰○○陷於錯誤，而依指示匯款。 110年5月6日上午10時25分許 282,700元 新北市政府警察局樹林分局柑園派出所 受理詐騙帳戶通報警示簡便格式表、內政部警政署反詐騙諮詢專線紀錄表各1份。 8 壬○○ 詐欺集團成員於110年4月初某日，以通訊軟體Line向壬○○佯稱：可加入投資平台獲利云云，致壬○○陷於錯誤，而依指示匯款。 110年5月6日下午12時54分、58分許 5萬元、5萬元 新竹縣政府警察局新湖分局湖鏡派出所 受理詐騙帳戶通報警示簡便格式表、內政部警政署反詐騙諮詢專線紀錄表各1份。 9 寅○○ 詐欺集團成員於110年4月初某日，以通訊軟體Line向寅○○佯稱：可加入投資平台獲利云云，致寅○○陷於錯誤，而依指示匯款。 110年5月7日上午11時33分、35分、36分許 10萬元、10萬元、10萬元 新竹市警察局第二分局東門派出所 受理詐騙帳戶通報警示簡便格式表、內政部警政署反詐騙諮詢專線紀錄表各1份。 10 甲○○ 欺集團成員於110年5月7日某時許，以通訊軟體Line向甲○○佯稱：可加入投資平台獲利云云，致甲○○陷於錯誤，而依指示匯款。 110年5月9日晚間10時32分許 5萬元 臺北市政府警察局內湖分局潭美派出所 受理詐騙帳戶通報警示簡便格式表、內政部警政署反詐騙諮詢專線紀錄表各1份。 11 癸○○ 欺集團成員於110年5月7日某時許，以通訊軟體Line向癸○○佯稱：可加入投資平台獲利云云，致癸○○陷於錯誤，而依指示匯款。 110年5月10日晚間7時35分許 3萬元 金融機構聯防機制通報單、桃園市政府警察局桃園分局中路派出所受理詐騙帳戶通報警示簡便格式表、內政部警政署反詐騙諮詢專線紀錄表各1份。 12 辛○○ 欺集團成員於110年5月9日某時許，以通訊軟體Line向辛○○佯稱：可加入投資平台獲利云云，致辛○○陷於錯誤，而依指示匯款。 110年5月11日下午8時50分許 5千元 臺北市政府警察局士林分局後港派出所 受理詐騙帳戶通報警示簡便格式表、內政部警政署反詐騙諮詢專線紀錄表各1份。 13 庚○○ 欺集團成員於110年5月11日某時許，以通訊軟體Line向庚○○佯稱：可加入投資平台獲利云云，致庚○○陷於錯誤，而依指示匯款。 110年5月12日上午10時2分許 29萬元 臺北市政府警察局萬華分局東園街派出所 受理詐騙帳戶通報警示簡便格式表、內政部警政署反詐騙諮詢專線紀錄表各1份。 14 丙○○ 詐欺集團成員於110年4月初某日，以通訊軟體Line向丙○○佯稱：可加入投資平台獲利云云，致丙○○陷於錯誤，而依指示匯款。 110年5月13日上午9時41分、49分許 15萬元、15萬元 臺北市政府警察局松山分局東社派出所 受理詐騙帳戶通報警示簡便格式表、內政部警政署反詐騙諮詢專線紀錄表各1份。 15 巳○ 欺集團成員於110年5月13日某時許，以通訊軟體Line向巳○佯稱：可加入投資平台獲利云云，致巳○陷於錯誤，而依指示匯款。 110年5月13日上午10時10分許 40萬元 臺北市政府警察局大安分局安和路派出所 受理詐騙帳戶通報警示簡便格式表、內政部警政署反詐騙諮詢專線紀錄表各1份。